臺灣臺中地方法院刑事判決　
111年度金訴字第386號
公  訴  人  臺灣臺中地方檢察署檢察官
被      告  陳柏融


選任辯護人  林耿鋕律師（法扶律師）
上列被告因違反洗錢防制法等案件，經檢察官提起公訴（110年
度偵字第34660號、第5894號、第6818號；移送併辦案號：111年
度偵字第21394號、第31360號、第37331號），本院判決如下：
    主    文
陳柏融幫助犯洗錢防制法第十四條第一項之洗錢罪，累犯，處有
期徒刑伍月，併科罰金新臺幣肆萬元，罰金如易服勞役，以新臺
幣壹仟元折算壹日。又幫助犯洗錢防制法第十四條第一項之洗錢
罪，累犯，處有期徒刑陸月，併科罰金新臺幣肆萬元，罰金如易
服勞役，以新臺幣壹仟元折算壹日。
    犯罪事實
一、陳柏融依其一般社會生活之通常經驗，應可知悉一般人均可
     自行申請虛擬貨幣交易平台帳號（含虛擬通貨之電子錢包
    ）、金融帳戶使用，如非意圖供犯罪使用，無收取他人虛擬
    貨幣交易平台帳戶、金融帳戶之必要，並可預見其將上開帳
    戶提供予真實姓名、年籍不詳之人後，該人將可能藉由該蒐
    集所得之帳戶作為收受詐欺取財款項之用，遂行詐欺取財犯
    行，並於提領、轉匯後即產生遮斷資金流動軌跡以逃避國家
    追訴、處罰之效果，仍分別為下列行為：
　㈠於110年5月間某日，在其當時位於臺中市中區之住所內，透
    過通訊軟體LINE與真實姓名及年籍均不詳之通訊軟體LINE暱
    稱「小夏」（下稱暱稱「小夏」）聯繫，約定由暱稱「小夏
    」協助陳柏融向英屬維京群島商幣託科技有限公司台灣分公
    司（下稱幣託公司）申設會員帳戶，並將該會員帳戶綁定陳
    柏融申設金融帳戶後，再提供幣託會員帳戶帳號及密碼（含
    該會員帳戶之電子錢包功能）予對方使用。陳柏融依上開情
    節，雖可預見係詐欺犯罪者在對外租用虛擬貨幣電子錢包，
    以遂行詐欺取財、一般洗錢犯行，仍為圖賺取報酬，於其發
    生並不違背自己本意之情況下，同時基於幫助他人犯詐欺取
    財及幫助一般洗錢之不確定故意，於110年5月間某日，在其
    上址住所內，將其在暱稱「小夏」協助下申設之幣託公司會
    員帳戶帳號及密碼（下稱甲帳戶；綁定之金融帳戶為陳柏融
    申設合作金庫商業銀行帳號0000000000000號帳戶）傳送予
    暱稱「小夏」收受，而容任該人及其同夥使用前揭帳戶之電
    子錢包功能詐欺他人財物，並藉此掩飾、隱匿詐欺犯罪所得
    去向。嗣該人取得前開帳戶資料後，即與其同夥（無證據證
    明係3人以上共同為之或陳柏融知悉係3人以上共同所為或以
    網際網路對公眾散布而犯之）共同基於意圖為自己不法所有
    之詐欺取財、一般洗錢犯意聯絡，於附表編號1至7所示詐騙
    時間、方式，分別詐騙如附表編號1至7「被害人」欄所示之
    人，致使各該人誤信為真，因而陷於錯誤，依指示匯款至甲
    帳戶內，各匯入甲帳戶款項旋即遭詐欺成員轉換為虛擬貨幣
    ，再轉出至其他虛擬貨幣電子錢包（遭詐騙方式、匯款時間
    、金額，均詳如附表編號1至7所示），以此方式幫助製造金
    流追查斷點、隱匿詐欺所得之去向。嗣如附表編號1至7「被
    害人」欄所示之人發覺有異報警處理，始循線查悉上情。
　㈡於110年6月間某日，經瀏覽社群網站臉書（現更名為Meta）
    上之兼職廣告後，透過通訊軟體LINE與真實姓名及年籍均不
    詳之通訊軟體LINE暱稱「王暐婷」（下稱暱稱「王暐婷」）
    聯絡，得知提供金融帳戶之提款卡可獲得每期新臺幣（下同
    ）5千元、每月3萬元報酬。陳柏融依上開情節，雖可預見係
    詐欺犯罪者在對外租用金融帳戶，以遂行詐欺取財、一般洗
    錢犯行，仍為圖賺取報酬，於其發生並不違背自己本意之情
    況下，另行同時基於幫助他人犯詐欺取財及幫助一般洗錢之
    不確定故意，先於110年6月17日晚上7時51分許以通訊軟體L
    INE將其申辦合作金庫商業銀行帳號0000000000000號帳戶（
    下稱乙帳戶）提款卡之密碼告知暱稱「王暐婷」後，於110
    年6月18日晚上6時53分許，在臺中市中區自由路之統一超商
    市鑫門市，以店到店方式，將乙帳戶提款卡（含密碼）寄交
    予暱稱「王暐婷」收受，而容任該人及其同夥使用前揭帳戶
    詐欺他人財物，並藉此掩飾、隱匿犯罪所得去向。嗣該人取
    得前開帳戶資料後，即與其同夥（無證據證明係3人以上共
    同為之或陳柏融知悉係3人以上共同所為）共同基於意圖為
    自己不法所有之詐欺取財、一般洗錢犯意聯絡，於附表編號
    8、9所示詐騙時間、方式，分別詐騙王淑真、胡美祝，致使
    各該人誤信為真，因而陷於錯誤，依指示匯款至乙帳戶內，
    各匯入乙帳戶款項旋即遭提領一空（遭詐騙方式、匯款時間
    、金額，均詳如附表編號8、9所示）。嗣王淑真、胡美祝發
    覺有異報警處理，始循線查悉上情。
二、案經胡美祝、陳秀華、邱瑾禎、陳郁霖、蔡炎岩、鄭子玟、
    陳玟萍分別訴由臺中市政府警察局第一分局、桃園市政府警
    察局八德分局、屏東縣政府警察局恆春分局、彰化縣警察局
    田中分局、臺北市政府警察局中正第一分局、嘉義縣警察局
    竹崎分局報告；黃涵英訴由桃園市政府警察局蘆竹分局報告
    臺灣雲林地方檢察署呈請臺灣高等檢察署檢察長核轉臺灣臺
    中地方檢察署檢察官偵查起訴、移送併辦。
    理    由
一、證據能力部分
  ㈠以下本案所引用被告以外之人於審判外之言詞或書面陳述，
    均經本院於審判時當庭直接提示而為合法調查，檢察官、被
    告陳柏融及其選任辯護人均同意作為證據（見本院卷第349
    頁），本院審酌前開證據作成或取得狀況，均無非法或不當
    取證之情事，亦無顯不可信情況，故認為適當而均得作為證
    據。是前開證據，依刑事訴訟法第159條之5規定，均具有證
    據能力。
  ㈡除法律另有規定外，實施刑事訴訟程序之公務員因違背法定
    程序取得之證據，其有無證據能力之認定，應審酌人權保障
    及公共利益之均衡維護，刑事訴訟法第158條之4定有明文。
    本案所引用之非供述證據，並無證據證明係實施刑事訴訟程
    序之公務員違背法定程序所取得，且檢察官、被告及其選任
    辯護人均未表示無證據能力，自應認均具有證據能力。
二、認定犯罪事實所憑證據及理由
　　訊據被告固坦承其分別於上開時、地，提供甲帳戶帳號及密
    碼、乙帳戶提款卡（含密碼）予暱稱「小夏」、「王暐婷」
    等情，惟矢口否認有何幫助詐欺取財、一般洗錢犯行。辯稱
    ：就犯罪事實欄㈠部分，暱稱「小夏」向其表示可代為操作
    甲帳戶以獲利，其才將甲帳戶之帳號、密碼交予暱稱「小夏
    」。就犯罪事實欄㈡部分，其係為了領取家庭代工薪水、申
    請防疫補貼款，才依照暱稱「王暐婷」指示寄交乙帳戶提款
    卡（含密碼）。其不知道暱稱「小夏」、「王暐婷」會各將
    甲、乙帳戶作為詐欺、洗錢使用等語。被告之辯護人則辯以
    ：被告為社會底層人士，就犯罪事實欄㈠部分，被告係遭暱
    稱「小夏」欺騙可加入分析師LINE群組以投資獲利，才申辦
    甲帳戶並將該帳戶交予暱稱「小夏」使用；就犯罪事實欄㈡
    部分，被告於過程中屢向暱稱「王暐婷」進行身分查證、確
    認後，才寄出乙帳戶提款卡，且於寄交提款卡後，亦不斷向
    暱稱「王暐婷」追問審核進度，足見被告並無幫助詐欺取財
    、幫助一般洗錢之未必故意等語。經查：
　㈠被告分別於上開時、地，分別將甲帳戶之帳號、密碼及乙帳
    戶之提款卡（含密碼）各提供予暱稱「小夏」、「王暐婷」
    收受，暱稱「王暐婷」並允諾前揭數額之報酬等情，為被告
    所坦承（見本院卷第99、100、204、367頁），且有乙帳戶
    之開戶基本資料及交易明細、被告提出與暱稱「王暐婷」通
    訊軟體LINE對話紀錄、幣託公司函檢送加值會員陳柏融ID、
    登入IP及交易資料各1份在卷可稽（第34660號偵卷第51至59
    、135至147、181至189頁、第6818號偵卷第57至69頁），上
    開事實，堪以認定。又暱稱「小夏」、「王暐婷」各與其同
    夥收受上開帳戶資料後，詐欺如附表所示被害人，致使各該
    人誤信為真，因而陷於錯誤，依指示匯款至上開帳戶內，而
    甲帳戶內款項旋遭轉換為虛擬貨幣再轉出至其他虛擬貨幣電
    子錢包、乙帳戶內款項旋遭提領（遭詐騙方式、匯款時間、
    金額，均詳如附表所示）乙節，有如附表「證據及卷內位置
    」欄所示證據、幣託公司111年7月4日幣託法字第Z00000000
    00號函（本院卷第189至197頁）在卷可證，此部分事實，亦
    可認定
　㈡被告雖以前詞置辯，惟查：
　　⒈按刑法上之故意，可分為確定故意（直接故意）與不確定
      故意（間接故意），所謂「不確定故意」，係指行為人對
      於構成犯罪之事實，預見其發生而其發生並不違背其本意
      者，刑法第13條第2項定有明文。金融機構帳戶事關存戶
      個人財產權益之保障，屬個人理財之工具，而虛擬貨幣電
      子錢包帳戶因通常會綁定一般金融機構帳戶，縱未綁定一
      般金融機構帳戶，該帳戶本身因交易客體具經濟價值，事
      實上亦具有與一般金融機構帳戶相同之功能，而一般人在
      正常情況下，皆可以自行向銀行自由申請開立存款帳戶或
      自行向虛擬貨幣交易平台申辦虛擬貨幣電子錢包帳戶，僅
      需依指示填寫相關資料並提供身分證件即可，極為方便簡
      單、不需繁瑣程序，且得同時在不同金融機構、虛擬貨幣
      交易平台申請多數帳戶使用，此乃眾所週知之事實，倘非
      意在將該帳戶作為犯罪之不法目的，本可以自身名義向金
      融行庫、虛擬貨幣交易平台開戶使用，實無蒐集他人帳戶
      之必要，足見他人不以自己名義申請開戶，反以其他方式
      向不特定人蒐集、收購或租借金融機構及虛擬貨幣電子錢
      包帳戶使用，衡情應能懷疑蒐集收購或租借帳戶之人，其
      目的係在藉帳戶取得不法犯罪所得，再加以提領之用。又
      金融機構帳戶、虛擬貨幣電子錢包帳戶若與金融帳戶提款
      卡、申辦者之帳戶密碼結合，專屬性、私密性更形提高，
      除非本人或與本人具密切親誼關係者，難認有何正當理由
      可自由流通使用該等帳戶，稍具通常社會歷練之一般人應
      具備妥為保管該等物品，縱有特殊情況，致須將該等物品
      交付予自己不具密切親誼之人時，亦必深入瞭解該他人之
      可靠性與用途，以防止遭他人違反自己意願使用或不法使
      用之常識。再者，近來各類不實詐欺手法取財之犯罪類型
      層出不窮，該等犯罪，多數均係利用他人帳戶作為詐欺所
      得財物之出入帳戶，業經媒體廣為披載，金融機關亦一再
      提醒勿將帳戶資料提供他人使用之重要性。是依一般人通
      常之知識、智能及經驗，應可知悉將帳戶資料交付陌生之
      他人，極可能使取得帳戶資料者藉帳戶取得不法犯罪所得
      ，且隱匿帳戶內資金之實際取得人之身分，以逃避追查。
      換言之，依當前社會一般人之智識程度與生活經驗，對於
      非依正常程序要求提供金融機構帳戶、虛擬貨幣電子錢包
      帳戶之帳號、密碼者，應可預見極可能係為取得人頭帳戶
      供作犯罪工具使用或隱匿金流追查。
　　⒉查被告於本院審理時供承：其一直係從事保全工作，領薪
      水不須交付提款卡及密碼。其亦知悉不能將金融帳戶任意
      交予陌生人使用等語（見本院卷第100、359、361頁），
      堪認被告為具有一定社會歷練、而非離群索居之人，且無
      任何接觸相關媒體資訊之困難，對於不具深厚信賴關係之
      他人取得上揭帳戶帳號、密碼、提款卡及密碼，極可能供
      他人作為收受、轉匯詐欺款項使用，並以此方式遮斷金流
      、躲避檢警追查，當可預見。又被告於106年間因將其申
      設金融帳戶存摺、提款卡寄交予他人收受，該帳戶嗣遭詐
      欺者用以收受詐欺贓款，而犯幫助詐欺取財罪，經臺灣士
      林地方法院107年度審簡字第1166號判決判處罪刑，經檢
      察官提起上訴後，由臺灣士林地方法院107年度簡上字第2
      03號判決駁回上訴確定等情，有上開判決書影本2份在卷
      可查（見本院卷第321至336頁），且被告於上開案件中係
      為認罪之表示，亦有另案準備程序筆錄2份附卷可憑（見
      本院卷第301至313頁）。被告前既因提供帳戶資料予詐欺
      者使用，而犯幫助詐欺取財罪經法院判處罪刑，則其對於
      將金融帳戶提款卡（含密碼）、虛擬貨幣電子錢包帳戶之
      帳號、密碼交由無任何信賴關係之陌生人操作使用，該帳
      戶極有可能供詐欺等財產犯罪使用，並藉此掩飾、隱匿犯
      罪所得去向等情，實難推諉不知。
　　⒊就犯罪事實欄㈠部分，被告雖辯稱其申設甲帳戶係為投資
      虛擬貨幣以繳清酒駕案件罰金，暱稱「小夏」會幫其代操
      獲利等語（見第34660號偵卷第313頁、本院卷第99頁），
      惟被告自承：其並未依暱稱「小夏」要求在甲帳戶儲值金
      錢等語（見第34660號偵卷第313頁、本院卷第99頁），是
      以，被告一方面辯稱其係為投資虛擬貨幣以獲利，然其事
      實上卻未儲值任何金錢進入甲帳戶內供他人代為操作投資
      ，其所辯情節與其實際所為並不相符，且與常情有違，不
      足採信。又被告於本院審理時供稱：其不知道暱稱「小夏
      」之真實姓名，聯絡方式只有通訊軟體LINE而已等語（見
      本院卷第99、100頁），足見被告與暱稱「小夏」未曾謀
      面且毫無信賴基礎可言，足徵被告在未確實瞭解該人真實
      身分為何，亦無任何確認或可靠保全措施之情況下，即將
      甲帳戶資料提供予真實身分不詳之人，使該帳戶置於自己
      支配範疇之外，堪認被告對上開帳戶帳號等資料交由他人
      使用之情形毫不在意。且自被告未儲值任何金錢至甲帳戶
      之情節觀之，益徵被告主觀上係因甲帳戶內並無任何資金
      ，即便交付該帳戶帳號、密碼亦不會造成自身損失，始提
      供甲帳戶帳號及密碼予暱稱「小夏」使用，亦可認定。
　　⒋就犯罪事實欄㈡部分，觀諸被告提出與暱稱「王暐婷」通
      訊軟體LINE對話紀錄，如下所示（A：暱稱「王暐婷」；B
      ：被告。）：
　　　⑴110年6月18日
　　　　A：請問你大概幾點寄出 我先幫你申請地址
　　　　B：下午/應該會還我們如果沒有這個我去告你
　　　　　〔略〕
　　　　A：手機也會一起寄去 同時第一期的薪水也會匯入　　
　　　　B：卡不會有問題吧
　　　　　〔略〕
　　　　B：如果再（應為「在」之誤寫）寄出時發現帳戶已經
          有問題了我可以直接去告你們嗎
　　　　　〔略〕
　　　　B：所有資料我都已經拍攝起來也存檔存好如果你們就
           是讓我當成詐騙集團不好意思我連買1加他的裡面所
           有的人我都會洗包包括你所以你們不要騙我
　　　　A：這個你是絕對放心的 希望我們能長期穩定的配合
　　　　B：我也把所有的我們對話keep起來了那如果說你騙我
           的話不好意思我會提出告訴
　　　⑵110年6月19日
　　　　B：你們你會不會就因為這樣兩天不理我然後趁機消失
           然後到時候讓我拿不到帳卡片害我變成詐騙集團
　　　　A：這個你是絕對放心的 我們公司從未出現過這樣的惡
           性事件　 
　　　　　 〔略〕
　　　　B：我這個問題可能會懷疑到你們將卡片寄回來給我收
           到因為我也要這樣才能確定說我再把朋友介紹給你
           們沒有問題 　 
　　　⑶110年6月20日
　　　　B：財務收件了是嗎那我先會聽從我的帳戶如果說我有
           被那個做成警示帳戶的好（應為「話」之誤寫）我
           會馬上進去去他（「去他」2次應為贅字）去提告你
           們
　　　　　 〔略〕
　　　　A：審核通過 我會第一時間與你聯絡
　　　　B：第一期的薪水是多少
　　　　A：5000/一個月是30000
　　　　　 〔略〕
　　　　B：希望我的帳戶明天不要有多的錢出來不然我會把帳
           戶停掉跟卡也停掉順便回去警察局告你跟公司你公
           司詐欺
　　　　　 〔略〕
　　　　B：你也不希望變的（應為「成」之誤寫）詐騙集團吧
           我希望大家合作是1塊（應為「愉快」之誤寫）的 
           　 
　　　⑷110年6月22日
　　　　B：現在是什麼情況/在嗎/如果我我這個帳戶如果也被
           當成警示戶我一定會去警察局告你還有你們公司詐
           欺和所有資料都有留起來包括匯款的人接受的人我
           都知道然後匯款的人我也會告順便告
　　　　　 〔略〕
　　　　B：果真還是不能相信你　 
　　　上開對話過程，有被告提出通訊軟體LINE對話紀錄1份附
      卷可參（見第34660號偵卷第135至147頁）。自上開對話
      內容觀之，被告於寄交乙帳戶提款卡前、後，不斷向暱稱
      「王暐婷」表示擔憂成為詐欺份子，且對於暱稱「王暐婷
      」並無多少信賴，足徵被告主觀上對於暱稱「王暐婷」要
      求提供金融帳戶提款卡之事之合法性、正當性有所懷疑，
      甚且已預見乙帳戶提款卡可能遭他人作為詐欺犯罪收款、
      提款使用。又被告於偵訊及本院審理時雖供稱：其要從事
      家庭代工兼職工作，對方要求其提供提款卡供對方會計人
      員審核、對方要幫忙其申請政府補助等語（見第34660號
      偵卷第311至314頁、本院卷第361至362頁），惟查，倘若
      被告如欲透過暱稱「王暐婷」申請政府補助款項而有提出
      相關財務資料之必要，則其僅需提出存摺影本即可，又被
      告自己即能檢視金融帳戶能否正常收受補助款項，實毋庸
      特意將提款卡寄交予他人測試審核，被告辯解係為申請補
      助而寄交提款卡等語，實與常情不符，委無足採。再者，
      綜觀被告提出之通訊軟體LINE對話紀錄內容，僅有被告寄
      交金融帳戶提款卡予對方、對方審核金融帳戶、允諾薪資
      數額及答應寄出手機予被告收受之內容，並無任何關於家
      庭代工實質工作內容之討論，被告辯解係從事家庭代工而
      寄交提款卡等語，不足採信，且自上開內容觀之，反徵被
      告寄交乙帳戶提款卡（含密碼）之目的在於換取報酬及手
      機。查一般人在正常情況下，均得自由申辦金融帳戶，過
      程簡易方便，已如前述，衡諸現今社會工作競爭激烈，竟
      有幾乎不需勞動、只需提供開戶程序簡單方便之金融帳戶
      ，即可月入3萬元之工作，實與現今勞動市場任職及領取
      薪資數額之常情有違；再參以被告於上開通訊軟體LINE對
      話內容中已懷疑對方可能將金融帳戶作為詐欺犯罪工具使
      用等情，則被告對於提供帳戶予來路不明之人，即可輕鬆
      獲取前述高額酬勞，如此不符常情之事，被告實難謂毫無
      察覺上述提供帳戶之工作僅屬幌子而已。被告既已預見上
      情，猶將乙帳戶之提款卡（含密碼）寄交予暱稱「王暐婷
      」，足徵其主觀上有幫助詐欺取財及幫助一般洗錢之不確
      定故意甚明。
　　⒌參以被告智識、經驗，其對於甲、乙帳戶嗣後被作為不法
      目的使用，甚至是遭詐欺犯利用以之作為詐欺犯罪受款、
      提款、轉帳之用，並進而使詐欺犯詐欺被害人財產之結果
      發生等情，應有所預見，然其仍交付甲、乙帳戶予他人使
      用，堪認其預見該等帳戶工具淪為他人使用之可能性，猶
      將自己之甲帳戶帳號、密碼、乙帳戶提款卡及密碼交予不
      詳之人，其容認他人將甲、乙帳戶供作詐騙犯罪及提領轉
      匯詐欺所得隱匿去向造成金流斷點使用之心態，可見一斑
      。
　㈢綜上所述，被告及其選任辯護人所辯，與客觀事證不符，且
    與常情有違，不足採信。本案事證明確，被告犯行均堪認定
    ，各應依法論科。　　　
三、論罪科刑部分
  ㈠按刑法上之幫助犯，係對於犯罪與正犯有共同之認識，而以
    幫助之意思，對於正犯資以助力，而未參與實施犯罪之行為
    者而言（最高法院88年度台上字第1270號判決意旨參照）。
    是以，如未參與實施犯罪構成要件之行為，且係出於幫助之
    意思提供助力，即屬幫助犯，而非共同正犯。查被告分別提
    供甲帳戶之帳號、密碼、乙帳戶之提款卡及密碼予詐欺者，
    供詐欺者使用該帳戶收受詐欺取財款項，而遂行詐欺取財之
    犯行，顯係以幫助他人犯罪之意思，參與詐欺取財構成要件
    以外之行為，而屬幫助詐欺取財行為。
  ㈡按金融帳戶、虛擬貨幣電子錢包帳戶乃個人理財工具，依我
    國現狀，申設前揭帳戶並無任何特殊限制，且個人可於不同
    之金融機構、虛擬貨幣交易平台申請多數帳戶使用。是依一
    般人之社會通念，若見他人不以自己名義申請帳戶，反而收
    購或借用別人之金融帳戶、虛擬貨幣電子錢包帳戶以供使用
    ，並要求提供虛擬貨幣電子錢包帳戶帳號及密碼、提款卡（
    含密碼），則提供金融帳戶、虛擬貨幣電子錢包帳戶者主觀
    上如認識該帳戶可能作為對方收受、提領特定犯罪所得使用
    ，對方提領後會產生遮斷金流以逃避國家追訴、處罰之效果
    ，仍基於幫助之犯意，而提供金融帳戶之提款卡及密碼、虛
    擬貨幣電子錢包帳號及密碼，以利洗錢實行，仍可成立一般
    洗錢罪之幫助犯。本案被告主觀上預見將甲帳戶之帳號、密
    碼、乙帳戶之提款卡及密碼交付他人，各該帳戶可能遭他人
    用於收受、提領詐欺犯罪所得之用，並因而產生遮斷金流致
    使檢警難以追查之效果，仍基於幫助之犯意，提供前述帳戶
    資料以利一般洗錢犯罪實行，揆諸上開說明，應成立幫助一
    般洗錢罪。
  ㈢被告所為，均係犯刑法第30條第1項前段、第339條第1項之幫
    助詐欺取財罪及刑法第30條第1項前段、洗錢防制法第14條
    第1項之幫助一般洗錢罪。
  ㈣查被告雖將甲、乙帳戶之上開資料分別交予暱稱「小夏」及
    其同夥、暱稱「王暐婷」及其同夥使用，惟被告僅與暱稱「
    小夏」、「王暐婷」以網際網路方式接觸，未實際碰面，對
    於詐欺正犯究竟有幾人，則非其所能預見，亦無證據證明⒈
    暱稱「小夏」、向附表編號1至7所示被害人實施詐術、將詐
    欺款項轉換為虛擬貨幣後再轉出至其他虛擬貨幣錢包之人，
    或⒉暱稱「王暐婷」、向附表編號8、9所示被害人實施詐術
    、提領詐騙款項之人，分別均為不同之多人，或確有3人以
    上之共同正犯參與犯罪事實欄㈠㈡所示詐欺取財犯行；且詐
    欺者之行騙手法花樣百出，並非詐欺者即當然使用相同手法
    對被害人施用詐術，況被告僅係提供人頭帳戶，對於詐欺者
    以何種方式詐欺被害人，當無從知悉，依罪證有疑利於被告
    之原則，尚難認本案有刑法第30條第1項前段、第339條之4
    第1項第2、3款之幫助犯加重詐欺取財罪之情形，附此敘明
    。
  ㈤被告就其犯罪事實欄㈠㈡所為幫助詐欺取財及幫助一般洗錢犯
    行，均係以一行為觸犯數罪名之想像競合犯，均應依刑法第
    55條規定，均從一情節較重之刑法第30條第1項前段、洗錢
    防制法第14條第1項之幫助一般洗錢罪處斷。
  ㈥被告所犯上開各罪，在時間差距上可以分開，且犯意各別，
    行為互異，在刑法評價上各具獨立性，應分論併罰。
  ㈦另臺灣臺中地方檢察署檢察官以111年度偵字第21394號、第3
    1360號、第37331號移送併辦部分（參見本院卷第111至113
    、213至215、223至228頁）即如附表編號1至3、6、7所示，
    與本案起訴書即如附表編號4、5所示部分，因被告係提供同
    一帳戶供詐欺成員為詐欺取財及一般洗錢犯行使用，具有想
    像競合犯之裁判上一罪關係，而為起訴效力所及，故併予審
    酌。
  ㈧刑之加重減輕
　  ⒈被告前因犯幫助詐欺取財案件，經臺灣士林地方法院107年
      度審簡字第1166號判決判處有期徒刑3月，上訴後，經臺
      灣士林地方法院以107年度簡上字第203號判決駁回上訴確
      定，並於108年7月3日易科罰金執行完畢等情，為被告所
      坦承（見本院卷第368頁），且有臺灣高等法院被告前案
      紀錄表1份在卷可稽（見本院卷第19至33頁），其於上開
      有期徒刑執行完畢後5年內故意再犯本案有期徒刑以上之
      各罪，均為累犯。審酌被告前因故意犯罪經徒刑執行完畢
      ，理應產生警惕作用，竟於前案執行完畢後再犯本案各罪
      ，足認其刑罰反應力薄弱，考量被告上開犯罪情節，無應
      量處最低法定刑，否則有違罪刑相當原則，暨有因無法適
      用刑法第59條酌量減輕其刑之規定，致其人身自由遭受過
      苛侵害之情形，自無司法院釋字第775號解釋之適用。爰
      依刑法第47條第1項規定及司法院釋字第775號解釋文，均
      依法加重其刑。
　  ⒉被告係幫助犯，審酌其幫助詐欺取財、幫助一般洗錢行為
      並非直接破壞被害人之財產法益，且其犯罪情節較詐欺取
      財、一般洗錢犯行之正犯輕微，爰均依刑法第30條第2項
      規定按一般洗錢正犯之刑減輕之。並依法先加重後減輕之
      。
  ㈨辯護人雖為被告辯以：請考量被告並未收取任何報酬及被告
    個人經濟狀況，且為身心障礙人士等情，依刑法第59條減輕
    其刑等語。惟查近年來詐欺、洗錢犯罪猖獗，嚴重破壞社會
    成員間之基本信賴關係，而廣為社會大眾所非難，政府一再
    宣誓掃蕩詐欺犯罪之決心並積極查緝詐欺犯罪，被告為圖賺
    取利益，無視政府亟欲遏止防阻詐欺犯罪之決心而為本案犯
    行，破壞社會治安及社會信賴關係，且參以犯罪事實欄㈠之
    被害人人數非少、犯罪事實欄㈡之被害人遭詐欺金額非低，
    審酌此等犯罪情狀，在客觀上實難認有何足以引起一般同情
    而顯可憫恕，或科以最低度刑仍嫌過重之情形，自無從依刑
    法第59條酌量減輕其刑。辯護人所辯並不足採。
  ㈩爰以行為人之責任為基礎，並審酌被告為圖小利，竟率爾提
    供上開帳戶資料予詐欺成員使用，助長詐欺取財犯罪，且同
    時使詐欺取財成員得以隱匿其真實身分，製造金流斷點，造
    成執法人員難以追查詐欺取財正犯之真實身分，徒增被害人
    尋求救濟之困難性，並造成如附表所示被害人蒙受上開財產
    損失，犯罪所生危害非輕；參以被告未實際參與本案詐欺取
    財、一般洗錢既遂之正犯犯行；另被告否認犯行，未與如附
    表所示被害人達成和解並賠償損失之犯後態度，兼衡其智識
    程度、生活狀況（見本院卷第369頁）等一切情狀，分別量
    處如主文所示之刑，並就罰金刑部分均諭知易服勞役之折算
    標準。
四、沒收部分
　㈠查本案並無證據足認被告確有因本案犯行而實際獲得犯罪所
    得，自無從遽認被告有何實際獲取之犯罪所得，爰不予諭知
    沒收或追徵其價額。
　㈡按犯罪所得，屬於犯罪行為人者，沒收之。但有特別規定者
    ，依其規定。前二項之沒收，於全部或一部不能沒收或不宜
    執行沒收時，追徵其價額。宣告前二條之沒收或追徵，有過
    苛之虞、欠缺刑法上之重要性、犯罪所得價值低微，或為維
    持受宣告人生活條件之必要者，得不宣告或酌減之，刑法第
    38條之1第1、3項、第38條之2第2項分別定有明文。另按洗
    錢防制法第18條第1項規定：「犯第14條之罪，其所移轉、
    變更、掩飾、隱匿、收受、取得、持有、使用之財物或財產
    上利益，沒收之。」本條係採義務沒收主義，對於洗錢標的
    之財物或財產上利益，不問是否屬於行為人所有，均應依本
    條規定宣告沒收。且本條係針對洗錢標的所設之特別沒收規
    定，至於洗錢行為標的所生之孳息及洗錢行為人因洗錢犯罪
    而取得對價給付之財產利益，暨不能或不宜執行沒收時之追
    徵、沒收財產發還被害人部分，則仍應回歸適用刑法相關沒
    收規定（最高法院111年度台上字第872、879號判決要旨參
    照）。是除上述洗錢防制法第18條第1項前段規定洗錢標的
    沒收之特別規定外，刑法第38條之1第5項、第38條之2 第2
    項沒收相關規定，於本案亦有其適用。經查，被告於本案僅
    係將甲帳戶帳號及密碼、乙帳戶提款卡（含密碼）交予詐欺
    者收受、提領詐欺贓款或將詐欺所得轉換為虛擬貨幣再轉出
    至其他帳戶使用，並未取得詐欺所得及一般洗錢轉帳款項。
    是本案洗錢標的雖未能實際合法發還前述被害人，然審酌被
    告僅負責提供上開帳戶資料予詐欺者使用，而犯幫助一般洗
    錢罪，顯非居於主導犯罪地位及角色，爰依刑法第38條之2
    第2項規定，亦不予宣告沒收，附此敘明。　
據上論斷，應依刑事訴訟法第299條第1項前段，洗錢防制法第14
條第1項，刑法第11條、第30條第1項前段、第2項、第339條第1
項、第55條、第47條第1項、第42條第3項，刑法施行法第1條之1
第1項，判決如主文。
本案經檢察官陳信郎提起公訴、檢察官詹益昌、廖志國、林宏昌
移送併辦，檢察官林卓儀、陳敬暐到庭執行職務。
中　　華　　民　　國　　111 　年　　11　　月　　8 　　日
                  刑事第四庭  審判長法  官 唐中興 
　　　　　　　　　　　　　　　　　　法  官 李宜娟
　　　　　　　　　　　　　　　　　　法  官 李怡真
以上正本證明與原本無異。
如不服本判決應於收受送達後20日內向本院提出上訴書狀，並應
敘述具體理由；其未敘述上訴之理由者，應於上訴期間屆滿後20
日內向本院補提理由書（均須按他造當事人之人數附繕本）「切
勿逕送上級法院」。
告訴人或被害人如不服判決，應備理由具狀向檢察官請求上訴，上訴期間之計算，以檢察官收受判決正本之日起算。                                             書記官  林怡君
中　　華　　民　　國　　111 　年　　11　　月　　9 　　日
附錄本案論罪科刑法條全文：
中華民國刑法第30條
幫助他人實行犯罪行為者，為幫助犯。雖他人不知幫助之情者，
亦同。
幫助犯之處罰，得按正犯之刑減輕之。

中華民國刑法第339條
意圖為自己或第三人不法之所有，以詐術使人將本人或第三人之
物交付者，處5年以下有期徒刑、拘役或科或併科50萬元以下罰
金。
以前項方法得財產上不法之利益或使第三人得之者，亦同。
前二項之未遂犯罰之。

洗錢防制法第14條
有第二條各款所列洗錢行為者，處7年以下有期徒刑，併科新臺
幣5百萬元以下罰金。
前項之未遂犯罰之。
前二項情形，不得科以超過其特定犯罪所定最重本刑之刑。




附表：（時間：民國；金額：新臺幣）
編號 被害人 詐騙方式及經過 匯款時間、金額 匯入帳戶 證據及卷內位置 備註 1 陳郁霖 詐欺成員先於110年6月15日10時47分前某時許，於網際網路架設「YES借錢網」網站，虛偽登載提供借款等情，經陳郁霖瀏覽後以通訊軟體LINE聯絡暱稱「紹靜如」之詐欺成員後，暱稱「紹靜如」向陳郁霖佯稱：借款需收取費用云云，使陳郁霖誤信為真，因而陷於錯誤，前往全家超商操作FamiPort代碼繳費，而於右列時間儲值右列金額至右列帳戶中。 110年6月16日14時48分許繳費2萬元 幣託臺灣公司陳柏融會員帳戶（下稱幣託公司陳柏融帳戶，綁定 陳柏融申設合作金庫商業銀行淡水分行帳號0000000000000號帳戶） 1.陳郁霖於警詢時指訴（第21394號偵卷第109至112頁） 2.陳柏融幣託會員基本資料（同卷第93頁） 3.陳柏融幣託帳戶交易明細表（同卷第95頁） 4.超商繳費明細表至陳郁霖於110年6月16日繳款2萬元至幣託公司陳柏融帳戶內（同卷第133頁） 5.陳郁霖提出之通訊軟體對話紀錄截圖（同卷第139至147頁） 即111年度偵字第21394號併辦意旨書部分 2 陳玟萍 詐欺成員先於110年6月9日前某日，於社群網站臉書虛偽刊登「超好貸-10萬起借」貼文，經陳玟萍於110年6月9日瀏覽上開貼文後，以通訊軟體LINE聯絡暱稱「李閎煒」之詐欺成員後，暱稱「李閎煒」佯稱：借款需收取費用云云，使陳玟萍誤信為真，因而陷於錯誤，前往全家超商操作FamiPort代碼繳費，而於右列時間儲值右列金額至右列帳戶中。 110年6月16日16時17分許繳費1萬6,000元 幣託公司陳柏融帳戶 1.陳玟萍於警詢時指訴（第16664號偵卷第29至32頁） 2.超商繳費明細表-陳玟萍於110年6月16日繳款16,000元至幣託公司陳柏融帳戶內（同卷第39頁） 3.陳玟萍提出與暱稱「李閎煒」間通訊軟體對話內容翻拍照片（同卷第41至48頁） 4.泓科科技（BitoEX）110年9月22日回覆單檢附會員陳柏融資料 （同卷第55頁） 即111年度偵字第37331號併辦意旨書附表編號3部分 3 鄭子玟 詐欺成員先於110年7月8日前某日，在網際網路架設「YES借錢網」網站，虛偽登載提供借款等情，經鄭子玟於110年7月8日瀏覽後以通訊軟體LINE聯絡真實姓名年籍不詳之詐欺成員後，該人向鄭子玟佯稱：借款需支付稅金、公證費云云，使鄭子玟誤信為真，因而陷於錯誤，前往全家超商操作FamiPort代碼繳費，而於右列時間繳費右列金額至右列帳戶中。 110年7月12日14時8分許繳費4,200元 幣託公司陳柏融帳戶 1.鄭子玟警詢指訴（第5891號偵卷第31至36頁） 2.超商繳費明細表3紙-鄭子玟於左列時間繳款至幣託公司陳柏融帳戶內（同卷第59至61頁） 3.鄭子玟與詐欺集團不詳成員間通訊軟體對話內容翻拍照片（同卷第63至97頁） 4.英屬維京群島商幣託科技有限公司臺灣分公司110年10月12日函檢送陳柏融會員資料、繳費明細、USDT交易明細、IP登入紀錄（同卷第99至112頁） 即111年度偵字第37331號併辦意旨書附表編號2部分    110年7月12日15時21分許繳費2萬元       110年7月12日15時39分許繳費2萬元    4 陳秀華 詐欺成員於110年7月16日19時36分前某時許，以臉書暱稱「游千慧」刊登販售蘋果廠牌手機之貼文後，經陳秀華瀏覽後以通訊軟體LINE與暱稱「沁」之詐欺成員連繫，暱稱「沁」佯稱：再訂購石墨色之Apple 12 PRO MAX手機會有優惠云云，致陳秀華誤信為真，因而陷於錯誤，而於右列時間儲值右列金額至右列帳戶中。 110年7月16日20時6分許繳費1萬5,000元 幣託公司陳柏融帳戶 1.陳秀華於警詢指訴（第5894號偵卷第47至49頁） 2.超商繳費明細表-陳秀華於110年7月16日繳款15,000元至幣託公司陳柏融帳戶內（同卷第75頁） 3.寰宇速匯公司110年9月6日函檢送代碼繳費交易之帳戶資料及交易明細（同卷第55至63頁） 4.陳秀霞提出通訊軟體對話照片20張（同卷第77至86頁） 即起訴書附表編號3部分 5 邱瑾禎 詐欺成員於110年7月16日20時50分前某時許，以臉書暱稱「Ya-ju Yang」刊登販售蘋果廠牌手機之貼文，經邱瑾禎瀏覽後以通訊軟體LINE與暱稱「多寶通訊-李沁寧」之詐欺成員連繫後，暱稱「多寶通訊-李沁寧」佯稱：有蘋果廠牌手機可販賣云云，致邱瑾禎誤信為真，因而陷於錯誤，而於右列時間儲值右列金額至右列帳戶中。 110年7月16日21時46分許繳費1萬元 幣託公司陳柏融帳戶 1.邱瑾禎於警詢指訴（第6818號偵卷第35至37頁） 2.寰宇速匯公司110年8月24日函檢送代碼繳費交易之帳戶資料及交易明細（同卷第71至81頁） 3.幣託臺灣公司函檢送左列儲值交易之會員資料、登入位址及交易資料（同卷第99至112頁） 即起訴書附表編號4部分 6 蔡炎岩 詐欺成員於110年7月17日12時3分許，假冒係蔡炎岩之友人「蔡名雄」撥打電話與蔡炎岩連絡後，以通訊軟體LINE向蔡炎岩佯稱：其遭人跳票需款孔急云云，致蔡炎岩誤信為真，因而陷於錯誤，於110年7月19日12時26分許，匯款5萬元至陳沛宜所申設臺中商業銀行帳戶內（入帳時間為同日13時25分許），再由不知情之陳沛宜自上開臺中商業銀行帳戶提款後，於右列時間儲值右列金額至右列帳戶中。 110年7月19日13時48分許繳費2萬元  ※備註：併辦意旨書記載「110年7月19日12時45分許繳費2萬元」等語部分，應屬贅載，由本院逕行更正。 幣託公司陳柏融帳戶 1.蔡炎岩於警詢指訴（第3377號偵卷第67-71頁） 2.陳沛宜警詢供述（同卷第43至55頁） 3.蔡炎岩於110年7月10日匯款5萬元至臺中商業銀行陳沛宜帳戶之匯款執據（同卷第219頁） 4.臺中商業銀行帳戶號碼00000000000號陳沛宜帳戶之開戶基本資料及交易明細（同卷第223-249頁） 5.超商繳費明細表2紙-陳沛宜於左列時間繳款至幣託公司陳柏融帳戶內（同卷第197頁） 即111年度偵字第37331號併辦意旨書附表編號1部分 7 黃涵英 詐欺成員於110年7月20日17時前某時許，以臉書暱稱「吳兆雄」刊登販售以蘋果廠牌手機之貼文，經黃涵英瀏覽後與通訊軟體LINE暱稱「李沁寧」之詐欺成員連繫，暱稱「李沁寧」佯稱：有蘋果廠牌手機可販賣云云，致黃涵英誤信為真，因而陷於錯誤，而於右列時間儲值右列金額至右列帳戶中。 110年7月20日18時4分許儲值1萬5,000元 幣託公司陳柏融帳戶 1.黃涵英於警詢指訴（第1993號偵卷第31-35頁） 2.全家便利商店繳費明細表（同卷第37頁） 3.黃涵英提出社群網站臉書販賣行動電話頁面截圖（同卷第39頁） 4.黃涵英與暱稱「李沁濘」間通訊軟體對話內容翻拍照片（同卷第39-48頁） 5.泓科科技（BitoEX）回覆單檢附IP位址紀錄表、會員陳柏融基本資料及USDT交易明細（同卷第61-73頁） 即111年度偵字第31360號併辦意旨書部分 8 王淑真 詐欺成員於110年6月21日9時42分許，假冒係王淑真之姪女「陳佩旻」，以通訊軟體LINE聯繫王淑真，並佯稱：其經濟有困難，需向王淑真借錢云云，致王淑真誤信為真，因而陷於錯誤，於右列時間、匯款右列金額至右列帳戶中。 110年6月22日11時44分許臨櫃匯款39萬元 陳柏融合作金庫帳戶 1.王淑真於警詢指訴（第34660號偵卷第117至119頁） 2.王淑真匯款至陳柏融合作金庫帳戶之匯款執據（同卷第163頁） 3.陳柏融合作金庫帳戶交易明細（同卷第57至59頁） 即起訴書附表編號1部分 9 胡美祝 詐欺成員於110年6月21日上午某時假冒胡美祝之侄子「胡文瀚」，以通訊軟體LINE聯繫胡美祝後，佯稱：其需向胡美祝借錢周轉云云，致胡美祝誤信為真，因而陷於錯誤，於右列時間、匯款右列金額至右列帳戶中。 110年6月22日10時17分許臨櫃匯款30萬元 陳柏融合作金庫帳戶 1.胡美祝於警詢指訴（第34660號偵卷第43至45頁） 2.胡美祝匯款30萬元之郵政跨行匯款申請書（同卷第67頁） 3.胡美祝匯款25萬元之郵政跨行匯款申請書（同卷第69頁） 即起訴書附表編號2部分    110年6月22日12時42分許臨櫃匯款25萬元